臺灣臺南地方法院刑事裁定
111年度聲字第1619號
聲明異議人  曾帷宸
（即受刑人）        

上列聲明異議人即受刑人因公共危險案件（本院111年度交易字
第299號），以臺灣臺南地方檢察署檢察官110年度執字第6869號
之執行指揮為不當，向本院聲明異議，本院裁定如下：
    主  文
聲明異議駁回。
    理  由
一、本件聲明異議人即受刑人（下稱異議人）甲○○之聲明異議意
    旨如下：
 
  　　　　　　　　　　　　　　　　
二、按刑法第41條第1項所謂之「難收矯正之效」、「難以維持
    法秩序」等，均屬不確定法律概念，此乃係立法者賦予執行
    者能依具體個案，考量犯罪特性與情節及受刑人個人之特殊
    事由，據以審酌應否准予易科罰金或易服社會勞動，法律既
    已授權檢察官就此項法律構成要件中之不確定法律概念，對
    受刑人是否確因不執行所宣告之刑，難收矯正之效，或難以
    維持法秩序之情事，享有判斷餘地之權限，則法院應僅於檢
    察官之判斷有違法瑕疵之情況時，始有介入審查之必要。易
    言之，法院僅得審查檢察官為刑法第41條第1項、第4項之判
    斷時，其判斷之程序有無違背法令、事實認定有無錯誤、其
    審認之事實與刑法第41條第1項、第4項所定要件有無合理關
    連、有無逾越或超過法律規定之範圍等問題，倘有上述未依
    法定程序進行判斷，超越法律授權範圍之情事，法院始得撤
    銷，否則即應尊重檢察官所為之專業判斷，而不得自行代替
    檢察官判斷受刑人是否有上開情事至明。
三、經查：
  1.本件異議人前因本案公共危險案件，經本院以111年度交易
    字第299號判處有期徒刑6月，併科罰金新臺幣（下同）12萬
    元，有期徒刑如易科罰金，罰金如易服勞役，均以1千元折
    算1日確定，並由臺灣臺南地方檢察署（下稱臺南地檢署）
    檢察官以111年度執字第6869號執行案件辦理之。
　2.嗣由指揮執行之臺南地檢署檢察官傳喚異議人於111年9月22
    日到案陳述意見（詳見該日執行筆錄），異議人表示其對該
    案聲請易服社會勞動，併科罰金12萬元部分無力繳納，願意
    門診戒酒，家中無未滿12歲幼子或65歲以上老人需協助安置
    等語，經檢察官審核後，以「本案前已審核受刑人不准易科
    罰金，亦不准易服社勞，今受刑人再以本次酒測值低，願自
    行門診戒酒為由，再次聲請易服社勞，惟考量受刑人累計高
    達7次酒駕，屢次再犯，毫無悛悔之意，仍不准許聲請易科
    罰金及易服社勞」、「三犯以上且每犯皆因故意犯罪而受有
    期徒刑宣告之累犯」、「因不執行所宣告之刑，難收矯正之
    效或難以維持法秩序」為由，認定「不准易科罰金及不准易
    服社會勞動」等情，並由執行書記官載明下列情事：
①90年南交簡字第1238號處罰金銀元26000元，91.03.22罰金繳   清。 ②95年偵字第16118號緩起訴處分，於97.12.03期滿，未撤銷。 ③101年交簡字第297號處有期徒刑3月，101.09.10易服社勞執   畢。 ④103年審交簡字第53號處有期徒刑5月併科罰金1萬元，106.06.   30入監執畢。 ⑤105年交簡字第3997號處有期徒刑6月，106.06.20入監執畢。 ⑥109年交易字第1126號處有期徒刑6月併科罰金10萬元，110.0   7.08易科執畢（犯罪日期109.11.14，酒測值每公升0.59毫   克）。 ⑦本案111年交易字第299號處有期徒刑6月併科罰金12萬元（犯   罪日期111.02.12，酒測值每公升0.25毫克）。」 
　　為由，認定「不准易科罰金及不准易服社會勞動」等情，有
    本院調閱上開執字第6869號卷宗之臺南地檢署執行傳票送達
    證書、檢察官指揮執行命令、執行筆錄、陳述意見狀、易科
    罰金案件覆核表、易服社會勞動審查表、111年9月29日南檢
    文癸111執6869字第1119068956號函各1份查明可稽（見本院
    卷第29至39頁。
四、本件聲請經詢問檢察官後，其意見為：受刑人甲○○前有高達
    7次酒駕紀錄，且除本次外，其餘均是駕駛危險性較高之自
    用小客車，亦有發生肇事紀錄，受刑人不知悔改，履次酒駕
    ，及受刑人已三犯以上且每犯皆因故意犯罪而受有期徒刑宣
    告之累犯，依檢察機關辦理易服社會勞動作業要點第五、第
    （八）規定，應認有確因不執行所宣告之刑，難收矯正之效
    或難以維持法秩序之事由，經審核後不准其易科罰金及易服
    社會勞動等語，有臺南地檢署111年10月20日南檢文癸111執
    6869字第1119074712號函附卷可憑（見本院卷第27頁）。
五、本件之判斷如下：
　1.本件異議人犯有下列公共危險之罪刑案件：
    ①本院90年度南交簡字第1238號部分：
　　　前於90年9月間酒後駕駛自小客車，行經國道一號高速公
      路，行車不穩，為警測得其吐氣酒精濃度達每公升1.04毫
      克，經本院以90年度南交簡字第1238號判處罰金銀元2600
      0元，於91年3月22日繳納罰金執行完畢（見本院卷第41至
      43頁）。
　　②臺南地檢署95年度偵字第16118號緩起訴處分部分：
　　　又於95年10月間酒後駕駛自小客車，行經臺南市區，為警
      測得其吐氣酒精濃度達每公升0.60毫克，經臺南地檢署附
      以緩起訴期間為2年，立悔過書，支付處分金2萬元等條件
      ，而以95年度偵字第16118號為緩起訴處分確定（見本院
      卷第45頁）。
　　③本院101年度交簡字第297號部分：
　　　再於100年11月間酒後駕駛自小客貨車，行經臺南市區，
      不慎與他人機車發生碰撞事故，為警測得其吐氣酒精濃度
      達每公升0.79毫克，經本院認為「已處於不能安全駕駛動
      力交通工具之狀態，仍駕駛自用小客貨車行駛於市區道路
      上，並因酒後注意力不集中而左轉撞擊同路段對向車道直
      行而來之重型機車肇事，顯對交通往來之公共安全產生重
      大危害」等情，以101年度交簡字第297號判處有期徒刑3
      月，於101年9月10日易服社會勞動執行完畢（見本院卷第
      47至50頁）。
　　④本院104年度交簡上字第43號部分：
　　　另於103年11月間酒後騎乘機車，行經臺南市區，為警測
      得其吐氣酒精濃度達每公升1.01毫克，經本院以103年度
      審交簡字第53號判處有期徒刑5月（累犯），併科罰金新
      臺幣1萬元（均諭知易刑標準），之後由本院合議庭認為
      「顯已對行車安全致生危害。更兼衡被告有多次酒後駕車
      而犯公共危險罪之前案紀錄，不知悔改，仍第四次觸犯本
      件酒醉駕車之公共危險犯行，惡性非輕」等情，以104年
      度交簡上字第43號駁回上訴確定，於106年6月30日因罰金
      易服勞役執行完畢出監（見本院卷第51至56頁）。
　　⑤本院105年度交簡字第3997號部分：
　　　復於105年8月間酒後駕駛自小客車，行經臺南市區，為警
      測得其吐氣酒精濃度達每公升1.10毫克，經本院認為「實
      際已無法安全駕駛之情形下，冒然駕駛自小客車上路，顯
      然無視於自己及其他參與道路交通之不特定人生命、財產
      之安全，且本次酒後駕車已是第5次犯行，顯見先前較低
      度刑罰對被告已無法收矯治之效，自應嚴懲」等情，以10
      5年度交簡字第3997號判處有期徒刑6月（累犯；諭知易刑
      標準）確定，入監於106年6月20日執行完畢（見本院卷第
      57至60頁）。
　　⑥本院106年度聲字第104號駁回聲明異議部分：
　　　嗣本院上開105年度交簡字第3997號案件，移送臺南地檢
      署以105年度執聲他字第1375號指揮執行，檢察官認受刑
      人5年內酒駕3次，且最後1次酒駕行為經測得吹氣酒精濃
      度逾0.55，若不執行宣告刑，顯難收矯正之效，因此駁回
      易科罰金聲請，受刑人（即本件異議人）乃對上開執行命
      令聲明異議，由本院認為其「竟仍一而再、再而三故意犯
      飲用酒類不能安全駕駛動力交通工具罪，其主觀惡性、對
      交通安全之潛在危害、破壞法秩序等情狀均非輕微，益足
      徵受刑人僥倖及怠忽法紀之心態，而未能充分記取前案酒
      駕經法院論罪科刑之教訓」等情，故檢察官未准許易科罰
      金之聲請並發監執行，洵屬有據，而於106年1月18日，以
      106年度聲字第104號駁回聲明異議確定，本件異議人乃入
      監於106年6月20日執行完畢（見本院卷第61至63頁）。
  　⑦本院109年度交易字第1126號部分：
　　　續於109年11月間酒後無照駕駛自小客車，行經臺南市區
      ，不慎不慎擦撞停放路旁之小客車3輛、營業大貨車1輛，
      為警測得其吐氣酒精濃度達每公升0.59毫克，經本院認為
      「另有4次酒後駕車之前案，詎仍未知所警惕，再次於酒
      後已無法安全駕車之情況下，駕駛自小客車上路，甚至擦
      撞路邊停放之4台車輛，視他人之生命、身體及財產安全
      於無物，行為誠屬不該」等情，以109年度交易字第1126
      號判處有期徒刑6月（累犯），併科罰金新臺幣10萬元（
      均諭知易刑標準），於110年7月8日易科執行完畢（見本
      院卷第65至68頁）。
　　⑧再則，本院以111年度交易字第299號案件，亦認為本案異
      議人「明知其業因酒駕遭註銷駕照．．．無照騎乘普通重型
      機車行駛於道路上，顯然漠視自己安危，亦罔顧公眾安全
      ，所為實屬不該。況查被告前自90年迄110年間已有6次酒
      後駕車之公共危險前案紀錄，有其前案紀錄表在卷可考，
      其再為本件犯行，顯見僥倖心態且自制力薄弱」等情，判
      處有期徒刑6月，併科罰金12萬元（諭知易刑標準），有
      該案判決在卷可憑。　
  2.故異議人自90年起，業已累計7次犯服用酒類不能安全駕駛
    動力交通工具而駕駛之公共危險罪（曾有於5年內3犯酒後駕
    車罪刑之情形；又103年後4度犯之），足堪認定。而近年來
    因酒駕肇事頻傳，動輒造成人命傷亡、家庭破裂，政府再三
    宣導酒後切不可駕駛動力交通工具，警察機關亦強力稽查取
    締，立法機關亦已提高法定刑，異議人前經法院判處數次罪
    刑後，仍再犯不能安全駕駛動力交通工具罪，參以其犯行之
    吐氣酒精濃度先前曾分別高達「每公升1.04毫克、0.60毫克
    、0.79毫克、1.01毫克、1.10毫克、0.59毫克」，多為酒後
    駕駛小客車，其中2次發生車禍，有擦撞路邊停放之4台車輛
    之情事，異議人酒後駕駛動力交通工具之行為，對交通安全
    已造成高度風險，危害性不低。
　3.又本件異議人一再明知故犯，其酒後駕車已具有一定慣性，
    猶未改除酒後駕車之惡習，心存僥倖，屢犯不改，足見易科
    罰金或易服社會勞動之刑，對受刑人矯正效果，並不足使其
    建立正常法規範情感。且異議人曾由本院106年度聲字第104
    號駁回異議人對於檢察官未准許易科罰金聲請之聲明異議而
    發監執行，經入監於106年6月間執行完畢，其又於109年間
    ，無駕駛執照再犯本院109年度交易字第1126號酒後駕車案
    件，嗣於110年7月間易科罰金執行完畢，未及1年，即於111
    年2月間又犯本院111年度交易字第299號酒後駕車案件，再
    犯本案罪質相同之公共危險犯罪，其漠視法令，對社會法秩
    序之危害非輕，顯見其對易科罰金或易服社會勞動刑罰之懲
    罰、矯正效果極為薄弱，並無矯正之效。
　5.則本案執行檢察官具體審酌本案犯罪情節，並衡量異議人犯
    罪所造成法秩序等公益之危害輕重、施以自由刑避免異議人
    再犯之效果高低，綜合研判後，認不准異議人易科罰金及易
    服社會勞動，乃執行檢察官本於法律所賦與指揮刑罰執行職
    權之行使，具體審酌本案犯罪情節、造成法秩序之危害大小
    ，妥為判斷後，否准異議人易科罰金及易服社會勞動，尚屬
    有據，其指揮執行並無不當或違法。
　6.又本件異議人係於接獲執行傳票後，始表示願意接受門診酒
    精戒癮治療等語，然其尚未進行治療，矯治之效尚未可知，
    故無從僅以其該等陳述，即認本案無「若未發監執行即難收
    矯正之效」之情形，併為敘明。
六、綜上，本件異議人所犯判決確定之公共危險罪，已見有期徒
    刑（曾經法院駁回異議人對於檢察官未准許易科罰金聲請之
    聲明異議而發監執行）、易科罰金及易服社會勞動之執行方
    法，均未能達維持法秩序與有效矯治異議人之目的，是執行
    檢察官以異議人有不執行所宣告之刑，難收矯正之效、難以
    維持法秩序之情，而為不得易科罰金及易服社會勞動之執行
    指揮，並未逾越法律授權。本件異議人所陳，顯無理由，應
    予駁回。
七、據上論斷，應依刑事訴訟法第486條，裁定如主文。
中　　華　　民　　國　　111 　年　　10　　月　　25　　日
                  刑事第八庭  法  官  盧鳳田
以上正本證明與原本無異。
如不服本裁定，應於收受送達後5日內向本院提出抗告狀。（應
附繕本）
                              書記官  洪筱喬
中　　華　　民　　國　　111 　年　　10　　月　　25　　日